【裁判字號】    89,易,416
【裁判日期】    891116
【裁判案由】    竊盜
【裁判全文】
臺灣宜蘭地方法院刑事判決                          八十九年度易字第四一六號
    公  訴  人  臺灣宜蘭地方法院檢察署檢察官
    被      告  甲○○
右列被告因竊盜案件，經檢察官提起公訴（八十九年度偵字第二二八０號），本院判
決如左：
    主  文
甲○○無罪。
    理  由
一、公訴意旨略以：被告甲○○意圖為自己不法之所有，於民國八十九年八月十五日
    九時許，在宜蘭縣員山鄉○○路二三號前，竊取乙○○所有之防盜窗，並以不詳
    之器具，將防盜窗上之鐵條取下後搬上其駕駛車牌號碼三三七三號自用小貨車，
    而將窗緣丟置路旁，得手後當場為乙○○發現報警處理，並扣得鐵條三支。因認
    被告涉犯刑法第三百二十條第一項竊盜罪嫌。
二、公訴意旨認被告甲○○涉犯刑法第三百二十條第一項罪行，無非係以：告訴人乙
    ○○之指述及被告所供述各語，前後矛盾且與事理有悖等為其主要論據。然訊之
    被告甲○○則自警訊至偵審中，均堅詞否認有何竊盜犯行，辯稱：其係以撿拾廢
    鐵為業，當天行經宜蘭縣員山鄉○○路二三號前，見附近有廢棄防盜窗，始出價
    二十元向附近一名小孩購買。其不知該防盜窗並非該名小孩所有，嗣後被害人返
    家發現，誣指其為竊賊，方與被害人發生口角，而由被害人報警處理等語。
三、按犯罪事實應依證據認定之，無證據不得認定其犯罪事實，又不能證明被告犯罪
    者，應諭知無罪之判決，刑事訴訟法第一百五十四條、第三百零一條第一項分別
    定有明文。又按刑事訴訟法上所謂認定犯罪事實之證據，係指足以認定被告確有
    犯罪行為之積極證據而言，如未能發現相當證據或證據不足以證明，自不得以推
    測或擬制之方法，以為裁判之基礎，最高法院二十九年上字第三一０五號及四十
    年臺上字第八六號分別著有判例；認定不利於被告之事實，須依積極證據，苟積
    極證據不足為不利於被告事實之認定，即應為有利於被告之認定，更不必有何有
    利之證據，最高法院三十年上字第八一六號判例可資參照。次依最高法院四十年
    臺上字第八六號、七十六年臺上字第四九八六號判例意旨，認定犯罪事實，所憑
    之證據，雖不以直接證據為限，間接證據亦包括在內，然無論直接或間接證據，
    其為訴訟上之證明，須於通常一般之人均不致於有所懷疑，而得確信其為真實之
    程度者，始得據之為有罪之認定，倘其證明尚未達到此一程度，而有合理性懷疑
    之存在時，即無從為有罪之認定，合先敘明。
四、經查：本件被告為警查獲之起因，業據被害人乙○○到庭陳稱：其返家時因遭被
    告駕駛之自用小貨車擋住巷道無法通行，始下車上前理論，竟見被告正拿取其丟
    置屋外已遭颱風損毀等待回收之防盜窗，而質問被告。然被告不啻不願解釋或道
    歉，反口出惡言，其一時氣憤始報警處理，若被告無此出言不遜之舉，其即不認
    為被告有何竊取防盜窗之犯行（見本院八十九年十一月二日審理筆錄）等語綦詳
    。是由此觀之，被害人純係基於被告態度惡劣方報警處理，尚難認其主觀上有何
    財產法益遭受侵害之認識。況該防盜窗業遭被害人棄置屋外，主觀上顯為拋棄所
    有權之物，縱被告未經被害人同意逕予拿取，亦核與刑法第三百二十條第一項竊
    盜罪之構成要件有間。再觀之被害人指述：案發當時除被告外，尚有一名就讀國
    中之鄰居在場與被告談話等語可知，倘被告確有竊取該防盜窗之犯意，衡情應擇
    四下無人之際始行下手，以免遭人識見，焉仍逗留現場與人交談，徒留線索跡證
    之理。職是之故，綜觀本件被害人主觀上並無遭受財產法益侵害之認識、客體之
    防盜窗亦屬被害人拋棄所有權之物、案發時間為上午九時、及被告在現場與他人
    交談之舉動等情狀，本件被告所為，在主、客觀構成要件要素下，均尚與刑法所
    指之竊盜罪行有所未合，被告前揭所辯並無竊盜各語，堪認係屬真實，洵可採信
    。此外，本院復查無其他積極證據足資證明被告有如公訴意旨所指之罪行，或有
    何間接證據予以補強被告竊盜之事實，是被告犯罪即屬不能證明，揆諸首揭判例
    意旨，因被告犯罪嫌疑不足，不能證明其犯罪，爰依法為被告無罪判決之諭知。
    另被告甲○○自承為市井粗人，不知禮數，而當庭為其惡劣言行態度向被害人乙
    ○○告歉，取得被害人諒解而消弭雙方誤會，特此敘明。
據上論斷，應依刑事訴訟法第三百零一條第一項前段判決如主文。
本案經檢察官林吉泉到庭執行職務
中    華    民    國      八十九      年      十一      月      十六    日
                                  臺灣宜蘭地方法院刑事第二庭
                                          法  官  陳  嘉  年
右正本證明與原本無異。
如不服本判決，應於判決送達後十日內，向本院提出上訴狀。（應附繕本）
                            書記官  詹  玉  惠
中    華    民    國      八十九      年      十一      月      十七    日


司法院資訊處製作；財團法人民間司法改革基金會備份。
